【裁判字號】    95,判,1101
【裁判日期】    950720
【裁判案由】    進口貨物核定稅則號別
【裁判全文】
最  高  行  政  法  院  判  決
                                     95年度判字第01101號
上  訴  人  亞旭電腦股份有限公司
代  表  人  丙○○
                      送達代收人  乙○○
                                  路2段88號16樓1601室
被 上訴 人  財政部臺北關稅局
代  表  人  甲○○
上列當事人間因進口貨物核定稅則號別事件，上訴人對於中華民
國94年1月25日臺北高等行政法院92年度訴字第3144號判決，提
起上訴，本院判決如下：
    主  文
上訴駁回。
上訴審訴訟費用由上訴人負擔。
    理  由
一、緣上訴人於民國（下同）91年6月23日至91年7月25日期間，
    委由泰星航空貨運代理有限公司，陸續向被上訴人報運進口
    TUNER FOR CABLE  MODEM貨物計3批（報單號碼：ＣＬ／91
    ／181／03980．04285．04286號等共計3份），原申報稅則
    第8517．50．90號，稅率FREE，經被上訴人改列稅則第852
    9．90．40號，按稅率7%課徵關稅。上訴人不服，申經復查
    結果，未獲變更，提起訴願，經遭駁回，遂提起行政訴訟。
二、本件上訴人於原審起訴主張：上訴人為電腦用CABLE MODEM
    （纜線數據機）之專業內外銷製造廠，所進口之系案貨物
    TUNER係專門設計供電腦用於纜線通訊數據機上，其功能只
    能接收DATA VOICE通訊信號，無法用於顯示或接收目前CABL
    E上之有線電視訊號，並非無線電收發器具，而是有線載波
    器具。依財政部國稅總局於90年1月修訂印製之「國際商品
    統一分類制度註解」下冊第1233頁之記載，MODEM即屬於稅
    則號別第8517．50．10號所訂之貨名，上訴人向被上訴人報
    運進口「TUNER FOR CABLE MODEM」，足見系爭貨物屬於第
    8517號內物品MODEM之零件，依法應不包括於第8529．90節
    ，被上訴人未依前揭「國際商品統一分類制度註解」處理，
    另依財政部關稅總局稅則處錯誤之函釋，將系爭貨物歸列稅
    則號別第8529．90節內之40號項下，顯有違法不當。系爭貨
    物作為纜線數據機零件使用之用途，有上訴人進口貨物稅則
    預先歸列申請書足證，亦為被上訴人所不否認，故系爭貨物
    TUNER應屬於稅則號別第8517．90．99號，而不應屬於稅則
    號別第8529．90節之列。經查「中華民國海關進口稅則、輸
    出入貨物分類表合訂本」明白記載稅則號別8517乙節係針對
    電話、傳真機等有線通訊器具所為之規範，並將「數據機」
    （Modem）歸列屬於稅則號別「8517．50．10」號，足見數
    據機應屬於有線通訊器材，而系爭貨物Tuner既係上訴人採
    購作為纜線數據機零件使用之用途，有上訴人進口貨物稅則
    預先申請書及上訴人製作纜線數據機所必須之零件表足證，
    此亦為被上訴人所不否認，足見系爭貨物應屬於有線通信器
    材纜線數據機之零件，依法應屬於稅則號別8517．90．99號
    。系爭貨物TUNER裝置於纜線數據機後，纜線數據機仍須藉
    由同軸電纜線始能對外傳遞訊號，纜線數據機本身不具備無
    線電接收功能，不屬於無線電接收器材，自不適用稅則第85
    29節乙節至明。查系爭貨物之產品說明已清楚記載系爭貨物
    係特別供用戶端纜線數據機使用之射頻調諧器，僅能作為有
    線接收器具纜線數據機之零件之用途，並無法作為8525節至
    8528節無線電器材零件之用途，更證明系爭貨物TUNER應屬
    於cable modem零件之用途，並應歸列屬於稅則號別第8517
    ．90．99號。按「中華民國海關進口稅則」，以及前開稅則
    之各類註、章註、目註以及解釋準則等文字性分類規則，為
    我國海關核定進口貨物之稅則號別之依據，前開規定性質上
    均屬於立法院制訂之法律，我國海關核定進口貨物稅則號別
    時，依法應受前開規定內容之拘束。次按「中華民國海關進
    口稅則、輸出入貨品分類表」及「國際商品統一分類註解」
    均規定，必須屬於「專用或主要用於第8525至8528節」等無
    線電通訊器材所屬器具之零件才適用稅則號別第「8529」乙
    節之規定，並有適用「8529」乙節以下之稅則號別第「8529
    ．90．40」之專屬稅號之可能。查「中華民國海關進口稅則
    、輸出入貨品分類表合訂本」規定分類之核定，應依稅則號
    別所列之名稱及有關『類』或章註為之，原處分及訴願決定
    僅依稅則號別所列之名稱遽將系爭貨物歸列於稅則號別第85
    29．90．40號即有消極不適用法則之違法。又「中華民國海
    關進口稅則、輸出入貨品分類表合訂本」除規定海關進口稅
    則貨品之分類，應依稅則號別所列之名稱及有關『類』或章
    註外，復規定「專用或主要用於第8525至8528節所屬器具之
    零件」才適用「稅則號別：8529」乙節之規定，惟查：「85
    25」乙節之稅則號別係針對「無線電話、無線電報、無線電
    廣播、電視攝影機、靜相攝影機及其他影像攝影機」所為之
    規定，「8526」乙節之稅則號別則係針對「雷達器具、無線
    電導航器具」所為之規定，「8527」乙節之稅則號別係針對
    「無線電話、無線電報或無線電廣播接收器材接收器具」所
    為之規定，「8528」乙節之稅則號別則是屬於「電視接受器
    材」所為之規定，而系爭貨物Tuner既係作為有線通訊器材
    纜線數據機之零件使用之用途，並不屬於專用或主要用於「
    無線電話、無線電報、無線電廣播、電視攝影機、靜相攝影
    機及其他影像攝影機」、「雷達器具、無線電導航器具」、
    「無線電話、無線電報或無線電廣播接收器材接收器具」、
    「電視接受器材」等器具之零件，且被上訴人未具體認定系
    爭貨物究竟屬於上開第8525至8528節無線電通訊器材器具之
    零件，則系爭貨物依法即不適用「8529」乙節稅則號別之規
    定，原處分及訴願決定將系爭貨物核定屬於「8529．90．40
    」稅則號別顯有適用稅則號別錯誤之違法。按國際商品統一
    分類註解除規定必須屬於「專用或主要用於第8525至8528節
    」等節所屬器具之零件才適用稅則號別第「8529」乙節之規
    定外，並規定不包括同樣適合用於第8517節及第8525至8528
    節物品之零件者（應歸入8517節），是以某一機器零件如係
    專用或主要適用於第8517節及第8525至8528節者，即不適用
    8529乙節之規定，而應優先適用8517乙節所規定之稅則號別
    。又按海關進口稅則第「8517．50．10」號為「數據機（mo
    dem）」，第2欄稅率FREE；稅則第「8517．90．99」號為「
    其他第8517節所屬貨物之零件（Other parts of the artic
    les of heading No.8517）」，第2欄稅率亦為FREE。依前
    述，系爭貨品應屬於纜線數據機之零件，並只能作為纜線數
    據機之零件之用途加以使用，而數據機既應歸屬於海關進口
    稅則第「8517」乙節下之稅則號別第「8517．50．10」號，
    則系爭貨物應有稅則號別第「8517．90．99」號之適用，縱
    被上訴人主張系爭貨物應歸屬於稅則號別第8529．90．40號
    乙節為正確，系爭貨物亦應優先適用稅則號別第8517．90．
    99號之規定，而不適用8529乙節之規定，更不適用稅則號別
    第8529．90．40號，原處分暨訴願決定所適用之稅則均有違
    誤。又系爭貨物之型錄內容僅載明系爭貨物係特別供用戶端
    纜線數據機使用之射頻調諧器，可外接共同天線，其頻率涵
    蓋50～860MHZ（下行信號）及5～42MHZ（上行信號），作為
    接收VHF/UHF等射頻信號處理後，中頻輸出至Cable Modem內
    部電路等語，並未載明系爭貨物可作為海關進口稅則第8525
    節至8528節等無線電通訊器具之零件加以使用。次按進口貨
    物稅則稅號之核定，係屬貨物特徵與稅則規定之涵攝問題，
    貨物稅則之核定是否正確，係以貨物正確之認識為前提，而
    非以貨物名稱作為稅則歸類唯一標準，苟事實認定有錯誤，
    法律適用之結果亦難期正確，若進口貨物之特徵有涉及專業
    知識者，仍須求助專業機關鑑定，藉以判斷是否符合稅則名
    稱之定義。查系爭貨物涉及電子專業知識，並非不諳電子專
    業知識之上訴人之採購人員所能知悉，亦非被上訴人所能盡
    知，被上訴人於核定系爭貨物之稅則稅號時，仍必須求助專
    業機關鑑定，以確定系爭貨物之特徵（即系爭貨物可否作為
    海關進口稅則第8525節至第8528節之零件），俾適用正確之
    貨物稅則稅號，而非以其主觀臆測為依據，惟被上訴人竟於
    未查明系爭貨物之特徵及功能之情形下，遽僅憑其主觀之臆
    測，及不諳電子專業知識之上訴人採購人員之陳述內容，將
    系爭貨物歸列屬於稅則號別第8529節以下之稅則號別第8529
    ．90．40號，被上訴人業已違反行政程序法第9條之規定。
    再查被上訴人雖又主張系爭貨物既可外接VHF（特高頻）/UH
    F（超高頻）等射頻信號，應屬於無線電器具之零件，並提
    出交通部89年1月7日交郵89字第000216號公告電信管制射頻
    器材應經許可項目為據，惟查VHF、UHF、RF等射頻訊號僅為
    頻率高低之區分，並非無線電訊號所獨有，尚包括有線電訊
    號，而前開交通部管制公告僅針對無線電通訊器具所為之規
    範，有線電通訊器材並不在前開公告管制限制之範圍內，系
    爭貨物因僅能作為纜線數據機之零件之用途使用，並非無線
    電通訊器材，故不受前開管制公告之拘束，無庸向交通部聲
    請許可，被上訴人徒以系爭貨物原廠型錄內容載明VHF、UHF
    、RF等射頻訊號之字樣，認為系爭貨物無法作為有線電通訊
    器材之零件使用，並忽視海關進口稅則第8529節係須針對第
    8525節至第8528節之零件所為之規範，遽依系爭貨物之名稱
    將系爭貨物歸列於稅則號別第8529．90．40號等語為由，求
    為判決撤銷原處分及訴願決定。
三、被上訴人則以：查本案進口貨物為TUNER FOR CABLE MODEM
    （纜線數據機用之調諧器），經被上訴人審核原廠型錄內容
    已清楚載明系爭貨物係設計供用戶端Cable Modem使用之射
    頻調諧器，可外接共同天線（Common Antenna），其頻率涵
    蓋50～860MHZ（下行信號）及5～42MHZ（上行信號），作為
    接收VHF/UHF等射頻信號處理後，中頻輸出（IF Output）至
    Cable Modem內部電路，為具有無線電接收功能之射頻調諧
    器，核屬無線電接受器具之零件，自無原申報稅則第8517．
    50．90號之適用，而應歸入稅則第8529．90．40號項下。經
    查系案貨物之原廠型錄既已載明可外接天線接收無線VHF/UH
    F信號，具有無線電接收功能，且型錄及貨上亦標有TUNER之
    貨名，依海關進口稅則解釋準則1之規定「其分類之核定，
    應依照稅則號別所列之名稱及有關類或章註為之」，被上訴
    人爰將系爭貨物歸列稅則號別第8529．90．40之專屬稅號，
    並無不當。又被上訴人曾檢具與系案貨物相同之貨樣及型錄
    ，以「進口稅則分類疑問及解答」函請財政部關稅總局稅則
    處解釋，嗣據該處核復宜歸列稅則第8529．90．40號。本案
    貨物裝置於Cable Modem後該Cable Modem已具無線電接收功
    能，即屬無線電接收器具範圍，自非屬稅則第8517節之「載
    波電流線路系統用或數位線路系統用之通訊器具」，而系爭
    貨物既為無線電接收器具之零件，依據上開解釋準則1及第1
    6類註2（乙）前段之規定，自宜歸入稅則第8529．90．40號
    「調諧器」之專屬稅號。上訴人顯不瞭解國際商品統一分類
    制度之分類架構及規則，致有所誤解，且財政部關稅總局稅
    則處之函釋亦正確無誤等語資為抗辯。
四、原審斟酌全辯論意旨及調查證據之結果，以：查系爭貨物可
    外接天線接收無線電視VHF/UHF信號，具有無線接收功能，
    核屬與電視調諧器類同，自無稅則第8517．50．90號之適用
    。次查本案經檢具貨樣、型錄以「臺北關稅局進口稅則分類
    疑問解答」函請財政部關稅總局稅則處解釋，嗣經該處解答
    ，系爭貨物TUNER為無線電收發器具之零件，應歸列稅則號
    別第8529．90．40號「TUNER、調諧器」項下已相當明確，
    應無再送請有關機構鑑定之必要等語。查系爭貨物係設計供
    用戶端Cable Modem之用，來貨可外接共同天線（Common An
    tenna），其頻率涵蓋50～860MHZ（下行信號）及5～42MHZ
    （上行信號），作為接收VHF/UHF等射頻信號處理後中頻輸
    出（IF Output）至Cable Modem內部電路，為具有無線電接
    收功能之射頻調諧器，並非屬有線載波器具，自無稅則第85
    17．50．90號之適用。次查系爭貨物之原廠型錄既已載明可
    外接天線接收無線VHF/UHF信號，具有無線電接收功能，且
    貨上亦有TUNER之貨名，依海關進口稅則解釋準則1之規定，
    本件系爭來貨裝入Cable Modem後該Cable Modem已具無線電
    接收功能，即屬無線電接收器具範圍，核非屬稅則第8517節
    之通訊器具，而系爭貨物既為無線電接收器具之零件，依上
    開解釋準則1及第16類註2（乙）前段之規定，自宜歸入稅則
    第8529．90．40號「調諧器」之專屬稅號。上訴人主張其可
    適用於有線電及無線電，在稅則第8517．50．90號，自非有
    據。末查上訴人主張系爭進口貨品渠係使用於有線電之接收
    器，據以主張應適用8517．50．90號稅則一節，查系爭貨品
    應屬何種稅則，係以其功能為準，並非以上訴人進口後作何
    使用為準，上訴人此項主張，亦屬無據。被上訴人將系爭貨
    物歸列稅則號別第8529．90．40專屬稅號並無不當。從而，
    原處分並無不法，訴願決定予以維持，亦稱妥適。上訴人徒
    執前詞，訴請撤銷，為無理由，應予駁回等語為由，駁回上
    訴人原審之訴。
五、上訴意旨略謂：查上訴人於原審主張兩造不爭執之系爭貨物
    之型錄內容已載明系爭貨物係特別為纜線數據機而設計，其
    功能只能作為纜線數據機之零件之用途加以使用，並無其他
    用途，故系爭貨物依法應歸列於稅則號別第8517．90．99號
    ，惟原判決對此並未於理由項下記載其意見，則原判決有判
    決不備理由之違法。再查上訴人於原審主張海關進口稅則貨
    物之分類，非僅以貨物之名稱為據，亦為原審所肯認。又按
    海關進口稅則規定必須屬於專用或主要適用於第8525至8528
    節所屬器具之零件才應適用8529節之規定，而兩造所不爭之
    系爭貨物之型錄內容已載明系爭貨物係特別為纜線數據機設
    計，只能作為纜線數據機之零件之用途使用，並無法作為第
    8525至8528節所屬器具零件之功能之用途，顯見系爭貨物並
    不具備作為第8525至8528節之器具零件之功能屬於客觀之事
    實，則系爭貨物應不適用稅則號別第8529節之規定，更不應
    歸屬稅則號別第8529．90．40號，惟原審對於此項攻擊方法
    ，並未於理由項下記載其意見，竟依系爭貨物之名稱即將系
    爭貨物歸屬於稅則號別第8529．90．40號，則原判決有判決
    不備理由及適用法則錯誤之違法。又按國際商品統一分類註
    解除規定必須屬於專用或主要用於第8525至8528節等節所屬
    器具之零件才適用稅則號別第8529節之規定外，並規定該節
    不包括同樣適合用於第8517節及第8525至8528節物品之零件
    。又按海關進口稅則第8517．50．10號為數據機，稅則第85
    17．90．99號為其他第8517節所屬貨物之零件，系爭貨物屬
    於纜線數據機之零件已如前述，而數據機既應歸屬於海關進
    口稅則第8517節下之稅則號別第8517．50．10號，則系爭貨
    物應有稅則號別第8517．90．99號之適用，縱使被上訴人主
    張系爭貨物應歸屬於稅則號別第8529．90．40號為正確，然
    揆諸前揭規定，本件系爭貨物亦應優先適用於稅則號別第85
    17．90．99號之規定，而不適用第8529節之規定，更不適用
    稅則號別第8529．90．40號，惟原判決對此亦未於理由項下
    說明其理由，且仍將系爭貨物歸列於海關進口稅則第8529．
    90．40號，故原判決有判決不備理由及適用法則錯誤之違法
    。又查系爭貨物之型錄內容並未載明系爭貨物可以作為海關
    進口稅則第8525節至第8528節等無線電通訊器具之零件加以
    使用，然原審竟於被上訴人未提出任何資料可證明系爭貨物
    可作為前開海關進口稅則第8525節至第8528節之零件之用途
    加以使用之情形下，遽將系爭貨物歸列屬於海關進口稅則第
    8529．90．40號，其認定事實及適用稅則稅號均顯有違誤。
    再查我國海關進口稅則、輸出入貨物分類表規定，稅則號別
    第8517節，係針對電話、傳真機等有線電通訊器具所為之規
    範，並將數據機歸列於稅則號別第8517．50．10號，足見數
    據機依海關進口稅則之規定應屬於有線通訊器材，而系爭貨
    物既只能作為纜線數據機之零件之用途加以使用已如前述，
    則系爭貨物應屬於有線電通訊器材之零件，而非無線電通訊
    器材之零件，惟原審竟忽視上開海關進口稅則之規定，誤將
    數據機認為屬於無線電通訊器材之範圍，進而認為系爭貨物
    應屬於無線電通訊器材之零件，並歸屬於稅則號別第8529．
    90．40號，原判決自有認定事實、適用法則錯誤之違法等語
    。
六、本院按：行為時海關進口稅則第8529．90．40號為「調諧器
    」，第2欄稅率7%；稅則第8517．50．90號為「其他載波電
    流線路系統用或數位線路系統用器具」，第2欄稅率免稅。
    又依海關進口稅則解釋準則1規定：「．．．其分類之核定
    ，應依照稅則號別所列之名稱及有關類或章註為之。」再查
    國際商品統一分類制度註解第16類註2規定：「．．．機器
    之零件（非第84．84、85．44、85．45、85．46或85．47節
    所列物品之零件），應依照下列原則分類：（甲）第84或85
    章各節（84．09、84．31、．．．85．29、．．．等節除外
    ）零件，應歸入各該節；（乙）其他零件，如係專用或主要
    適用於某特種機器或同節之多種機器（包括84．79或85．43
    節內機器）者，應歸入該種或第84．09、84．31、84．48、
    84．66、84．73、85．03、85．22、85．29或85．38等機器
    適當節。惟如該項零件亦係主要適用於第85．17及85．25至
    85．28節者，應歸入85．17節」。系爭貨物屬於上述（乙）
    所稱之其他零件，而系爭貨物經裝置於Cable Modem後，該
    Cable Modem已具有無線電接收功能，即屬無線電接收器具
    範圍，此為原判決所認定之事實。其既非屬稅則第8517節，
    自無稅則第16類註2（乙）後段規定之適用。原判決因依海
    關進口稅則解釋準則1之規定及國際商品統一分類制度註解
    第16類註2（乙）前段規定，認系爭貨物應歸入8529節下稅
    則號別第8529．90．40號「調諧器」之專屬稅號，並無適用
    法則違誤之處。又原判決引據上訴人提供之樣品及型錄，認
    系爭貨品非屬有線通訊器具之零件，此乃事實審法院採證認
    事職權之正當行使，且法院如能依卷證資料，並斟酌全辯論
    意旨及調查證據之結果而獲得心證，自無送鑑定之必要。上
    訴人以原審就系爭貨品未徵得專業人員意見即自行判斷，指
    摘原判決不適用法規，亦無可採。另原判決既認系爭貨品應
    歸列稅則號別第8529．90．40號，自無再歸列稅則第8517．
    90．99號項下之餘地。查原判決對於系爭貨品何以應歸列稅
    則號別第8529．90．40號「TUNER」之專屬稅號，已說明其
    所憑證據及得心證之理由，縱原審對於上訴人之主張有未於
    判決中逐一論斷之情形，惟尚不影響於判決之結果，與所謂
    判決不備理由之違法情形不相當，且亦無論斷矛盾之情形。
    上訴人仍執前詞主張系爭貨品不屬於無線電接收器材，係就
    原審取捨證據、認定事實之職權行使，指摘其為不當，聲明
    廢棄原判決，難認為有理由，應予駁回。
據上論結，本件上訴為無理由，爰依行政訴訟法第255條第1項、
第98條第3項前段，判決如主文。
中    華    民    國    95    年    7     月    20    日
                  第二庭審判長法  官  廖  政  雄
                              法  官  鍾  耀  光
                              法  官  姜  仁  脩
                              法  官  簡  朝  振
                              法  官  胡  國  棟
以  上  正  本  證  明  與  原  本  無  異
中    華    民    國    95    年    7     月    21    日
                              書記官  莊  俊  亨


司法院資訊處製作；財團法人民間司法改革基金會備份。
